臺灣高等法院刑事判決　　　　　　　96年度上更(一)字第19甲
上　訴　人
即　被　告　乙○○
　　　　　　　　　　　巷14甲.
選任辯護人　吳雨學　律師
上列上訴人因貪污治罪條例案件，不服臺灣桃園地方法院94年度
訴字第1042甲，中華民國95年1月17日第一審判決（起訴案甲：
臺灣桃園地方法院檢察署92年度偵字第12791甲、93年度偵字第
2306甲），提起上訴，判決後經最高法院撤銷發回更審，本院判
決如下：
    主  文
原判決撤銷。
乙○○連續依據法令從事公務之人員，對於違背職務之行為，收
受賄賂，處有期徒刑貳年拾月，褫奪公權年。新臺幣萬陸仟
元沒收。
    事  實
一、乙○○係替代役男，自民國90年9月3日起奉派至臺灣臺北監
    獄（下稱臺北監獄）負責協助戒護、安全檢查、警衛巡邏及
    門禁管制等工作，屬依法令服務於國家、地方自治團體所屬
    機關而具有法定職務權限者。丙○○、戊○○、己○○三人
    於92年1月至3月間均係臺北監獄受刑人，丁○○為戊○○之
    女友（四人所涉本案交付賄賂犯行，業經臺灣桃園地方法院
    分別以95年度訴緝字第113甲，判處丙○○有期徒刑6月，褫
    奪公權1年確定；以94年度訴字第1042甲判處己○○有期徒
    刑6月，褫奪公權1年及判處丁○○有期徒刑5月，褫奪公權1
    年，緩刑3年確定；以94年度訴字第1042甲判處戊○○有期
    徒刑6月，褫奪公權3年，上訴後，復經本院以94年度上訴字
    第3895甲判決及最高法院以95年台上字第2001甲判決駁回上
    訴確定在案）。
二、緣乙○○因於上開監獄服替代役，而與受刑人丙○○相識，
    並曾多次利用其擔任受刑人警衛戒護職務之便，私下將其所
    有之0000000000甲行動電話借予丙○○免費使用。嗣受刑人
    戊○○得知該事，乃透過丙○○向乙○○表示欲借用該行動
    電話，經丙○○從中撮合後，雙方約定由戊○○每2月支付
    新台幣（下同）6千元予乙○○，乙○○即違背臺北監獄查
    禁受刑人使用行動電話之規定，出借其所有之行動電話供戊○○一星期撥打使用1至2次。隨後，戊○○即指示其女友丁○○於92年1月29日匯款6千元至乙○○所有之中華郵政股份
    有限公司臺北光復郵局帳戶（局甲0000000甲，帳甲0000000
    甲）內，乙○○則基於「對於違背職務之行為收受賄賂」之
    概括犯意，於確認前開帳戶內之匯款後，而分別於92年2月
    12日及同月20日，將其所有之行動電話透過丙○○轉交予戊○○使用多次。
三、受刑人己○○曾於92年1月29日向丙○○轉借，而使用過乙○○上開行動電話1次，其獲知上情後，認為戊○○所支付
    之上述借用行動電話代價太高，是冤大頭，且為自己亦能經
    常免費使用行動電話，遂主動找戊○○、丙○○商量要如何
    夾帶行動電話入監，與戊○○、丙○○共同基於對於依據法
    令從事公務之人員，關於違背職務之行為，交付賄賂之犯意
    聯絡，旋推由丙○○出面向乙○○行求，委請乙○○自監獄
    外為戊○○攜帶行動電話入監供其使用，乙○○遂承前相同
    之概括犯意，違背職務上之規定，同意以3萬元代價，為戊○○夾帶行動電話入監。隨即由戊○○使用乙○○提供之上
    開行動電話聯繫亦具有對於依據法令從事公務之人員，關於
    違背職務之行為，交付賄賂之犯意聯絡之其女友丁○○，指
    示丁○○購妥行動電話1支、門甲易付卡4張、行動電話電池
    3顆及充電器1只後，先於92年2月21日匯入第1筆賄款1萬元
    至乙○○之上開郵局帳戶內，再於同年3月初某日，在臺北
    縣萬華火車站之車站大廳內，將其所購買之上開行動電話等
    物品交予乙○○攜帶入監，透過丙○○轉交予戊○○使用。
    數日後，丁○○又依戊○○指示，在同地點交付行動電話耳
    機1付及第2筆賄款現金1萬元予乙○○，由乙○○以同樣方
    式轉交予戊○○使用。最後，丁○○於92年3月11日依戊○○指示，將第3筆賄款1萬元匯至乙○○之上開郵局帳戶內，
    共計交付賄賂3萬元予乙○○。
四、嗣臺北監獄人員於92年4月2日上午某時許，在該監內名籍辦
    公室及周圍活動範圍區域實施安全檢查之際，為監獄人員庚○○在舍房臨時會議室所附蹲坐式廁所上方沖水器內，查獲
    行動電話1支、電池3顆、充電器1只、耳機1只等物，經戊○○向庚○○自白前開犯行後，始悉上情，乙○○於92年6月3
    日在法務部調查局桃園縣調查站接受調查時，自白上開犯行
    並自動繳交全部所得財物3萬6千元。
五、案經法務部調查局桃園縣調查站移送臺灣桃園地方法院檢察
    署檢察官偵查後起訴。
    理  由
壹、程序部分：
一、按被告以外之人於審判外之陳述，雖不符前四條之規定，而
    經當事人於審判程序同意作為證據，法院審酌該言詞陳述或
    書面陳述作成時之情況，認為適當者，亦得為證據，刑事訴
    訟法第159條之5第1項定有明文。次按詰問權雖係被告基本
    訴訟防禦權之一種，惟仍許被告自由決定是否捨棄之（最高
    法院95年度台上字第229甲判決判決意旨參照）。倘共同被
    告於調查及審理中對己犯行所為之陳述，部分涉及與不利於
    被告，然被告已於審理中就其供述之證據能力表示無異議，
    捨棄對其之詰問，表明無何證據聲請調查，並自白被訴之犯
    罪事實，且另有其他直接、間接證據足以擔保該項自白及共
    同被告供述之信用性及憑信性，法院因而未再命各共同被告
    分別各以證人身分具結、行交互詰問，自難認有應於審判期
    日調查之證據而未予調查之違法，亦無所謂剝奪被告詰問權
    之行使可言。本件被告乙○○及其辯護人於本院準備程序證
    據調查時已明確表示，對卷內所有證據之證據能力無意見，
    不爭執，同意作為證據使用，但證明力請庭上斟酌等語（見
    本院卷第17至18頁），且對於犯罪事實亦均為坦承，表明無
    何證據聲請調查，僅請求本院從輕量刑等語（見本院卷第20
    頁反面、第81頁反面），顯已捨棄對共同被告之詰問權，復
    有與被告乙○○自白及共同被告戊○○、丙○○、己○○、
    丁○○等四人陳述相符之行動電話1支、電池3只、充電器1
    只、耳機1付扣案，及郵政存簿儲金每日活動戶存提詳情表1
    紙、匯款單3紙、行動電話0000000000甲、0000000000甲之
    電話通聯紀錄各1份附卷，暨被告乙○○繳交之全部不法所
    得3萬6千元為證。依前揭說明，共同被告戊○○等四人於桃
    園縣調查站、檢察官偵查中之審判外陳述，及於原審訊問時
    所為之犯罪陳述（雖未經以證人身分具結行交互詰問），仍
    均具有證據能力，而可採為被告論罪之依據。況本院先後於
    96年3月9日、96年4月27日審判程序中依職權傳訊證人己○○、丙○○，經告知證人有刑事訴訟法第180(或181)條之情
    形，得拒絕證言，因證人己○○、丙○○不拒絕證言而依法
    具結。已踐行告知證人拒絕證言權之義務，且本院並非單憑
    戊○○等四名共同被告之供述，作為認定被告乙○○犯罪事
    實之基礎，而係以渠等之供述充當被告乙○○自白之補強證
    據之一，併此敘明。
二、又除顯有不可信之情況外，公務員職務上製作之紀錄文書、
    證明文書，及從事業務之人於業務上或通常業務過程所須製
    作之紀錄文書、證明文書，或其他於可信之特別情況下所製
    作之文書，均得為證據，刑事訴訟法第159條之4定有明文。
    卷附之匯款單、郵政存簿儲金每日活動戶存提詳情表、行動
    電話0000000000甲、0000000000甲之電話通聯紀錄，乃係電
    腦與機械所為之紀錄，屬前開之「其他於可信之特別情況下
    所製作之文書」，且被告對其證據能力亦不爭執，依法自得
    為證據。
貳、實體方面：
一、上訴人即被告之供述與辯解：
    訊據被告乙○○對於違背職務上之行為，收受賄賂，出借行
    動電話供受刑人使用，並為戊○○夾帶行動電話進入台北監
    獄之事實均坦承不諱，僅請求本院給予自新之機會從輕量刑
    云云，辯護人則為其辯以：替代役只是輔助工作，並無獨立
    權限，應不符合貪污治罪條例之要件云云。
二、認定犯罪事實所憑之證據及理由：
  (一)前揭犯罪事實，迭據被告乙○○於桃園縣調查站訊問中、檢
    察官偵訊時、原審、上訴審及本院審理時，均坦承不諱（參
    見偵字12791甲卷第6至13、17至20頁、偵字2306甲卷第20至
    23頁、原審卷第114、118至124頁、上訴卷第53頁正反面、
    本院卷第81頁反面），核與同案被告戊○○、丙○○、己○○、丁○○四人於桃園縣調查站、檢察官偵查及原審審理時
    所為之犯罪自白相符（詳見偵字12791甲卷第40至47、68至7
    4、97至104、115至121頁，偵字2306甲卷第42至43、50至51
    頁、原審卷第41至42、62頁反面至63頁），並有行動電話1
    支、電池3只、充電器1只、耳機1付扣案，及郵政存簿儲金
    每日活動戶存提詳情表1紙、匯款單3紙、行動電話00000000
    00甲、0000000000甲之電話通聯紀錄各1份附卷（見偵字127
    91甲卷第138至141、163、167、169至170頁），暨被告乙○○繳交之全部不法所得3萬6千元為證，足見被告乙○○迭次
    任意性自白，核與事實相符，足堪採信。
  (二)次查：(1)刑法第10條第2 項關於公務員之定義，原規定「稱
    公務員者，謂依法令從事於公務之人員。」已於94年2月2日
    修正公布為「稱公務員者，謂下列人員：一、依法令服務於
    國家、地方自治團體所屬機關而具有法定職務權限，以及其
    他依法令從事於公共事務，而具有法定職務權限者。二、受
    國家、地方自治團體所屬機關依法委託，從事與委託機關權
    限有關之公共事務者。」並自95年7月1日施行。而貪污治罪
    條例第2條原規定「依據法令從事公務之人員，犯本條例之
    罪者，依本條例處斷；其受公務機關委託承辦公務之人，犯
    本條例之罪者，亦同。」亦於95年5月30日配合刑法之修正
    而修正公布為「公務員犯本條例之罪者，依本條例處斷。」
    同自95年7月1日起施行；與刑法採同一之公務員定義。(2)而
    前揭刑法第10條第2項第1款所稱「依法令」，係指依據法律
    與命令而言，而此之命令則包括行政程序法第150條之法規
    命令與第159條所稱之行政規則在內，故其後所稱之「法定
    職務權限」，自指法律與行政命令所定之職務。查替代役實
    施條例第3條乃明文規定：「本條例所稱替代役，指役齡男
    子於需用機關擔任輔助性工作，履行政府公共事務或其他社
    會服務。」依上論述，替代役男被派往監獄擔任備勤、崗哨
    、安全檢查、警衛巡邏及門禁管制等勤務，即屬依法令服務
    於國家、地方自治團體所屬機關而具有法定職務權限者（臺
    灣高等法院檢察署『因應刑法修正相關法律問題座談會』提
    案第2甲之座談會結論暨法務部研究意見，見法務部95年6月
    28日法檢字第0950802827甲發文），是不論貪污治罪條例第
    2條有無修正，被告乙○○均屬貪污治罪條例第2條所稱公務
    員，辯護人稱：替代役只是輔助工作，並無獨立權限，被告
    所為應不符合貪污治罪條例之要件云云，自不足取。(3)又依
    臺北監獄95年7月24日北監戒字第0952700176甲函附法務部8
    4年11月29日法（84）監決字第27771甲函示之「法務部所屬
    監獄、少年輔育院、技能訓練所、看守所、少年觀護所查禁
    違禁品項目表」，其中無線電話、呼叫器及其他通訊材等物
    為影響機關安全及戒護管理之物品，均屬違禁物品（見上訴
    卷第177至178頁），且上開臺北監獄函附法務部82年6月9日
    法（82）監字第11361甲函，亦明白揭示「為防制行動電話
    流入監所，而淪為人犯不法之聯絡指揮用途，各監院所希加
    門禁及各項檢查工作，以及對可疑之場舍單位或人員實施突
    擊檢查，如查有行動電話，應即追查來源，並將涉法者移送
    法辦，請查照。」堪認基於監所之安全及戒護管理，行動電
    話為監所受刑人不得持用之違禁物品。而被告乙○○於原審
    時已供明：伊在臺北監獄擔任替代役，工作內容是長官叫其
    發送文件、店哨、檢查入監所之人及受刑人之物品等語（見
    原審卷第118頁），復坦承：「（以你當時勤務內容，你可
    以幫受刑人夾帶手機入監？）不行；（你在做上開行為時，
    知道你的職務不允許提供手機給受刑人使用，也不允許夾帶
    手機給受刑人使用嗎？）知道；（你既然知道上開行為都是
    違背職務，為何要如此做？）我不知道事情會這麼嚴重；我
    與丙○○是朋友，而且他一直拜託我幫他，我才會幫他；（
    你違背職務內容，並非幫丙○○，而是對於違背職務行為取
    得賄賂，這與丙○○無關，請就此表示意見？）〈被告則不
    答〉」等情在卷（見原審卷第210至211頁），則被告收受賄
    賂，與其違背職務上之行為具有『對價關係』，亦堪認定。
  (三)另查：共犯在學理上，有「任意共犯」與「必要共犯」之分
    ，而「必要共犯」，依其犯罪性質，又可分為「聚合犯」與
    「對向犯」，至所謂「對向犯」，則係指二個或二個以上之
    行為人，彼此相互對立之意思經合致而成立之犯罪，因行為
    人各有其目的，各就其行為負責，彼此間無所謂犯意之聯絡
    ，苟刑事法律規定僅處罰其中部分行為人之行為，則其餘對
    向行為者，縱然對之不無教唆或幫助等助力，仍不能成立該
    處罰行為之教唆、幫助犯或共同正犯。公訴人認同案被告丙○○有與被告乙○○合謀，並分擔轉交郵局匯款帳甲及行動
    電話，二人應為共同正犯云云，無非以同案被告丙○○通緝
    到案後，於桃園縣調查站詢問時曾供稱：92年1月25日上午
    ，乙○○單獨向其表示他很缺錢，要其想辦法，並從褲子口
    袋拿出1支灰色的行動電話展示，後來並將行動電話借其使
    用，同年1月29日、2月6日又將行動電話交予其使用，其將
    此情形告訴戊○○，戊○○表示也有使用行動電話需求，經
    其轉知乙○○，乙○○表示要有代價，其即與戊○○商量，
    以2個月支付6千元之方式向乙○○借用行動電話，乙○○同
    意後，即將郵局帳甲交由其轉交戊○○，並於同年2月12日
    及20日將行動電話再交付其轉交戊○○使用，其則分別使用
    2次及3次與女友聯絡」等語（見偵字12791甲卷第56、57、6
    9至71頁），資為論據。惟此已為被告乙○○所明確否認，
    且丙○○嗣於原審亦改稱：當初是乙○○私人先借給我手機
    使用，之後己○○、戊○○知道我有在使用手機，就說他們
    是否可以使用，後來我才詢問乙○○，說有另一名受刑人也
    要使用電話，之後決定1個月或2個月6千元等語（見原審卷
    第87頁）。衡以被告乙○○既坦承對於違背職務之行為收受
    賄賂，當無刻意隱瞞此部份細節之必要，且比對丙○○於桃
    園縣調查站之全部供述，其復又供稱：「因為替代役男乙○○在臺北監獄服務期間多次向我本人、戊○○、己○○及同
    監獄許多受刑人，表示經濟狀況很差，非常缺錢，希望受刑
    人可替他想辦法賺錢，乙○○並時常出示他隨身攜帶的行動
    電話，表示可供我們受刑人使用……」等語（見偵字12791
    甲卷第65頁），茍被告既多次當面向戊○○、己○○等受刑
    人明示，則其二人又何必均須間接透過丙○○向乙○○行求
    及轉交？足見丙○○於調查時所供，顯屬卸責推諉之詞尚不
    足採信，應以其之後於原審所供，較為可採，且其此部份所
    涉行賄犯行，業據臺灣桃園地方法院以95年度訴緝字第113
    甲，判處有期徒刑6月，褫奪公權1年確定，有本院被告前案
    紀錄表在卷可考，另事實欄所載同案被告己○○行為部分，
    已據其於偵查中供承：確有於92年1月29日向丙○○借得前
    述被告乙○○所有之行動電話，打電話給己○○；復於被告
    夾帶行動電話入監後之同年3月17日，向戊○○借用該支夾
    帶之行動電話，打給其母親等語在卷（見偵字2306甲卷第51
    頁），復於本院審理中結證坦承主動找戊○○、丙○○商議
    等情不諱：「當時我是先跟戊○○商量後，意願不是很高，
    然後我再去問丙○○，但他們的意願還不是很高……；手機
    進來是戊○○要用的，因我覺得戊○○是冤大頭，手機及儲
    值卡都太貴了；向被告乙○○溝通的人是丙○○，透過丙○○的效果比較好他們的感情比較好」（見本院卷第83頁），
    並有前述二支行動電話之通聯紀錄可資佐證，自堪信實。受
    刑人己○○與戊○○、丙○○共同基於對於依據法令從事公
    務之人員，關於違背職務之行為，交付賄賂之犯意聯絡，至
    為明酌。公訴意旨上開所指同案被告丙○○有與被告乙○○
    合謀，容屬有誤。
  (四)綜上所述，本件事證明確，被告犯行堪予認定，自應依法論
    科。
三、論罪：
  (一)本件無論修法前、後，被告行為時之身分均符合刑法上所稱
    之公務員，並無二致，均無礙於本案被告仍有貪污治罪條例
    之適用，經新舊法比較結果，修正後之貪污治罪條例第2條
    對被告而言並無較有利，依刑法第2條第1項前段，仍應適用
    修正前之貪污治罪條例第2條之規定。核被告乙○○所為，
    係犯貪污治罪條例第4條第1項第5款對於違背職務之行為收
    受賄賂罪，期約賄賂之低度行為，為其後收受賄賂之高度行
    為吸收，不另論罪。
  (二)被告行為後，刑法第56條連續犯之規定，業於94年1月7日修
    正公布刪除，並於95年7月1日施行，則被告之犯行，因行為
    後新法業已刪除連續犯之規定，此刪除雖非犯罪構成要件之
    變更，但顯已影響行為人刑罰之法律效果，自屬法律有變更
    ，依新法第2條第1項規定，比較新、舊法結果，仍應適用較
    有利於被告之行為時法律即舊法論以連續犯（最高法院95年
    第8次刑事庭會議決議參照）。被告先後二次「對於違背職
    務之行為收受賄賂」之行為，時間緊接，方法相同，觸犯構
    成要件相同之罪名，顯係基於概括犯意為之，應依修正前刑
    法第56條連續犯之規定，論以一罪，加重其刑，並依法僅就
    法定刑有期徒刑部分加重其刑，至法定刑無期徒刑部分，依
    刑法第65條第1項規定，不得加重其刑。
  (三)被告於92年6月3日在桃園縣調查站接受調查時，自白上開犯
    行，並自動繳交全部所得財物3萬6千元，有上開警詢筆錄並
    有扣案3萬6千元在卷可稽。按於95年7月1日經修正生效施行
    之貪污治罪條例第8條第2項原條文規定：「犯第四條至第六
    條之罪，在偵查中自白，如有所得並自動繳交全部所得財物
    者，減輕其刑；因而查獲其他共犯者，減輕或免除其刑。」
    修正為「犯第四條至第六條之罪，在偵查中自白，如有所得
    並自動繳交全部所得財物者，減輕其刑；因而查獲其他正犯
    或共犯者，減輕或免除其刑。」，然關於上開條文增加「查
    獲其他正犯」適用之修正，並不影響本件之論罪科刑，不論
    依修正前之貪污治罪條例第8條，或修正後之貪污治罪條例
    第8條之規定，被告均有適用，經新舊法比較結果，修正後
    之貪污治罪條例第8條第2項對被告而言並無較有利，依刑法
    第2條第1項前段，仍應適用修正前之貪污治罪條例第8條第2
    項之規定。查被告乙○○就其所涉上開犯行，前於偵查中自
    白不諱，並將其所取得之3萬6千元賄賂全部交出，應依修正
    前之貪污治罪條例第8條第2項之規定減輕其刑。再按犯貪污
    治罪條例第4條至第6條之罪者，情節輕微，而其所得或所圖
    得財物或不正利益在五萬元以下者，減輕其刑，貪污治罪條
    例第12條第1項亦有明文。查被告乙○○所取得之賄賂僅3萬
    6千元，亦應依貪污治罪條例第12條第1項之規定遞減輕其刑
    ，並先加後減之。
四、撤銷改判之理由：
    原審認被告犯罪事證明確，據以論罪科刑，固非無據，惟：
  (一)證人、鑑定人依法應具結而未具結者，其證言或鑑定意見，
    不得作為證據，刑事訴訟法第158條之3定有明文。本件共同
    被告戊○○等四人於原審法院審理中，並未經以證人身分具
    結行交互詰問，則渠既未踐履證人訊問程序，形式上自非屬
    證人，原判決理由內竟記載被告坦承之情，核與證人即共同
    被告戊○○、丙○○、己○○、丁○○四人於……及本院訊
    問中之證述相符，自於法有違。
  (二)刑法部分條文於94年2月2日修正公布，並自95年7月1日生效
    實施。其中第65條第2項有關無期徒刑減輕之規定，自減輕
    為「7年以上有期徒刑」修正為「20年以下15年以上有期徒
    刑」，上開修正，已使依法減輕其刑後之法定本刑輕重發生
    變化，自屬法律變更。另刑法第10條第2項關於公務員定義
    亦經修正，貪污治罪條例第2條亦於95年5月30日配合修正，
    被告行為後有關公務員之定義已有變更，其究竟是否仍該當
    修正後「公務員」之定義？攸關被告罪刑之認定，均為原審
    所不及審酌。
  (三)按無期徒刑不得加重，為刑法第65條第1項所明定。而貪污
    治罪條例第4條第1項第5款違背職務收受賄賂罪之法定本刑
    為無期徒刑或10年以上有期徒刑，得併科新台幣1億元以下
    罰金，原判決認定被告係犯連續違背職務收受賄賂罪，於依
    連續犯規定加重其刑時，未將無期徒刑部分除外，而併予加
    重，洵有違誤。
  (四)又科刑之判決書，須將認定之犯罪事實詳記於事實欄，並於
    理由內逐一說明其憑以認定之證據，以使事實與理由兩相一
    致方為合法，倘事實欄已有敘及，而理由內未加說明，是為
    理由不備；反之，理由內已加說明，而事實欄無此記載，則
    理由失其依據，均非適法。本件原判決理由中，以被告於偵
    查中自白犯行，並自動交出3萬6千元，爰依貪污治罪條例第
    8條第2項前段之規定，減輕其刑，固已說明其依憑之證據，
    但原判決事實欄對上開減輕其刑之事實，並無記載，致理由
    失其依據，揆之首開說明，自非適法。被告上訴意旨雖以：
    被告已知錯，真的不知會如此嚴重，請求給予自新機會，量
    處緩刑云云；選任辯護人亦均為被告請求適用刑法第59條之
    規定酌量減輕其刑，並給予緩刑以勵自新云云。惟查：依卷
    附本院被告前案紀錄表之記載，被告雖未曾受有期徒刑以上
    刑之宣告，然被告因本件犯行受有期徒刑3年2月之宣告，核
    與刑法第74條所得得宣告緩刑之要件之一即「受二年以下有
    期徒刑之宣告」並不相合，本院自無從為緩刑之宣告。另刑
    法第59條規定犯罪情狀顯可憫恕者，得酌量減輕其刑，固為
    法院依法得自由裁量之事項，然非漫無限制，必須犯罪另有
    特殊之原因與環境，在客觀上足以引起一般同情，認為即予
    宣告法定最低度刑期猶嫌過重者，始有其適用。最高法院95
    年度台上字第3225甲、95年度台上字第3042甲判決均採相同
    見解。本件被告乙○○明知行動電話為法務部所屬監獄查禁
    之違禁品，仍以6千元代價連續出借手機供受刑人戊○○使
    用，甚且收受賄賂為受刑人戊○○夾帶行動電話入監使用，
    對於獄所秩序、安全管理之危害甚鉅，且參諸其明知違法，
    仍以為罰責輕微，而明知故犯之僥倖心理，惡性誠屬重大，
    衡情難認有何顯可憫恕之情狀。至被告乙○○坦承犯行，固
    可認犯罪後態度良好，然亦僅可供法院審酌被告法定刑度內
    從輕量刑之事項而已，況本院業已審酌被告犯後態度，暨無
    其他事證可資證明，被告乙○○另有特殊之原因與環境，在
    客觀上足以引起一般同情，認為即予宣告法定最低度刑期猶
    嫌過重之情事，自不得據為援引刑法第59條得酌量減輕之理
    由（最高法院87年度台上字第4516甲判決針對「監獄管理員
    替受刑人夾帶行動電話之案例」，亦認並無「情輕法重」得
    適用刑法第59條酌減其刑之情形，採同一見解）。是以上訴
    人即被告乙○○及其選任辯護人所為緩刑宣告及酌量減輕其
    刑之請求而提起之上訴，為無理由。惟原判決既有前揭瑕疵
    之處而無可維持，自應由本院將原判決予以撤銷改判。
五、科刑審酌事項：
    爰審酌被告乙○○為依據法令從事公務之人，業如前述，竟
    為圖自身利益，於執行職務之際，收受賄賂3萬6千元，而為
    本案違背職務之行為，嚴重破壞公務員之清廉形象，實無足
    取，惟衡其所收受之賄款僅3萬6千元，金額非鉅，於犯罪後
    旋經查獲，尚未造成嚴重損害，及其犯罪後坦承犯行，深表
    悔悟，併其素行、犯罪動機、目的等情狀，量處如主文所示
    之刑。
六、褫奪公權之說明：
    貪污治罪條例第17條僅規定：「犯本條例之罪，宣告有期徒
    刑以上之刑者，並宣告褫奪公權」，對於褫奪公權之期間，
    即從刑之刑度如何並無明文，故依本條例宣告褫奪公權者，
    仍應適用刑法第37條第1項或第2項，使其褫奪公權之刑度有
    所依憑，始為合法，最高法院95年度台上字第1054甲判決採
    同一見解。又修正前刑法第37條第2項規定：「宣告6月以上
    有期徒刑，依犯罪之性質認為有褫奪公權之必要者，宣告1
    年以上10年以下褫奪公權。」刑法於94年1月7日修正通過，
    第37條第2項則規定：「宣告1年以上有期徒刑，依犯罪之性
    質認為有褫奪公權之必要者，宣告1年以上10年以下褫奪公
    權」，屬從刑之科刑規範事項之變更，因主刑適用行為時即
    修正前法，應隨同主刑適用行為時即修正前刑法第37條第2
    項規定，併宣告褫奪公權3年。
七、關於沒收之說明：
  (一)扣案賄賂3萬6千元，業經被告乙○○於偵查中自動繳交，應
    依貪污治罪條例第10條第1項之規定宣告沒收之。
  (二)扣案行動電話1支、電池3只、充電器1只、耳機1付，係戊○○自行購買而得之物，而扣案黑色包裝袋1只則為戊○○所
    有用以藏放前開行動電話、電池、充電器及耳機等物所使用
    之包裝物品，均非違禁物，審酌戊○○所犯交付賄賂罪係為
    換取公務員違背職務之行為，是以前揭扣案行動電話等物並
    非被告乙○○犯本案所得之物，復非供其犯罪使用或預備使
    用之物，是以，前開扣案行動電話1支、電池3只、充電器1
    只、耳機1付及黑色包裝袋1只，即均無併予沒收之必要，附
    此敘明。
參、適用法律：
據上論斷，應依刑事訴訟法第369條第1項前段、第364條、第299
條第1項前段，修正前貪污治罪條例第2條前段、第4條第1項第5
款、第8條第2項前段、第10條第1項、第12條第1項、第17條，刑
法第2條第1項前段、第11條前段、修正前刑法第56條、修正前刑
法第37條第2項，判決如主文。
本案經檢察官鄭龍照到庭執行職務。
中　　華　　民　　國　　96　　年　　5 　　月　　18　　日
　　　　　　　　　刑事第十八庭審判長法　官  溫耀源
　　　　　　　　　　　　　　　　　  法　官  陳健順
　　　　　　　　　　　　　　　　　  法　官  邱同印
以上正本證明與原本無異。
如不服本判決，應於收受送達後十日內向本院提出上訴書狀，其
未敘述上訴之理由者並得於提起上訴後十日內向本院補提理由書
（均須按他造當事人之人數附繕本）。
                                    書記官  莊昭樹
中　　華　　民　　國　　96　　年　　5 　　月　　18　　日
附錄：本案論罪科刑法條全文
貪污治罪條例第4條
有下列行為之一者，處無期徒刑或十年以上有期徒刑，得併科新
台幣一億元以下罰金：
一  竊取或侵占公用或公有器材、財物者。
二  藉勢或藉端勒索、勒徵、強占或強募財物者。
三  建築或經辦公用工程或購辦公用器材、物品，浮報價額、數
    量、收取回扣或有其他舞弊情事者。
四  以公用運輸工具裝運違禁物品或漏稅物品者。
五  對於違背職務之行為，要求、期約或收受賄賂或其他不正利
    益者。
前項第一款至第四款之未遂犯罰之。
